臺灣高等法院臺南分院刑事判決
上　訴　人
即　被　告　乙○○
選任辯護人　洪梅芬　律師
　　　　　　李季錦　律師
　　　　　　涂欣成　律師
上列上訴人因毒品危害防制條例等案件，不服臺灣臺南地方法院
92年度重訴字第18號中華民國92年12月31日第一審判決（起訴案
號：臺灣臺南地方法院檢察署92年度偵字第4064、4098號），提
起上訴，判決後經最高法院發回第二次更審，本院判決如下：
    主  文
原判決關於乙○○部分撤銷。
乙○○販賣第壹級毒品，處無期徒刑，褫奪公權終身。扣案之海
洛因磚肆塊（淨重貳仟伍佰壹拾柒點壹公克）沒收銷燬之；海洛
因之包裝重肆拾貳點參肆公克、紙箱壹個、「旭東昇」號漁船壹
艘（船籍登記號碼SS005715號），均沒收之。
    事  實
一、乙○○意圖營利，欲自大陸走私毒品海洛因販賣，竟與我國
    澎湖籍漁船「旭東昇」號（船籍登記號碼SS005715號）之船
    長丙○○（業經本院以運輸第壹級毒品罪，判處有期徒刑拾
    年確定）。共同基於運輸、私運管制物品即第一級毒品海洛
    因入境及未經許可直航至大陸地區之犯意聯絡，由乙○○先
    於92年3月23日後某日，在大陸地區購買第一級毒品海洛因
    磚4塊為販賣海洛因之購入行為後。旋通知丙○○自澎湖縣
    出海，以新臺幣（下同）十萬元之代價（尚未得款），前往
    大陸地區接駁前揭毒品。丙○○遂於92年3月26日上午11時
    23 分許，駕駛「旭東昇」號漁船搭載不知情之船員賴隆盛
    （另由檢察官為不起訴處分）自澎湖縣西嶼鄉復興漁港報關
    出海後，即未經主管機關許可，前往大陸地區福建省圍頭港
    外，自不詳舢舨接駁上開海洛因磚4塊，而於92年3月27日上
    午7時35分許，駛回澎湖縣西嶼鄉內垵漁港，私運管制物品
    海洛因進入臺灣地區，再伺機運輸至臺南縣將軍鄉將軍漁港
    。乙○○則於92年3月28日，自大陸地區福建省廈門市搭船
    返回臺灣地區之福建省金門縣，再搭機返臺，後轉往澎湖馬
    公，並通知丙○○將上開毒品運輸至將軍漁港。丙○○則於
    92 年3月29日凌晨3時30分許，再駕駛「旭東昇」號漁船搭
    載不知情之船員賴隆盛將走私進口之上開海洛因藏匿在漁船
    駕駛艙內，自澎湖縣西嶼鄉內垵漁港報關出海，乙○○則於
    同年月29日上午8時許，自澎湖馬公機場搭機返回臺南。嗣
    於92年3月29日上午8時45分，丙○○駕駛「旭東昇」號漁船
    運輸海洛因磚駛達將軍漁港，靠港準備交予乙○○，乙○○
    亦與不知情之配偶陳鳳玉（另由檢察官為不起訴處分）於92
    年3月29日上午9時許，搭機到達臺南機場，隨即在該日10時
    許相偕前往將軍漁港，伺機取回上開毒品，在該漁船停泊處
    附近逗留，經臺灣臺南地方法院檢察署檢察官指揮行政院海
    岸巡防署南部地區巡防局（下稱南巡局）臺南市機動查緝隊
    隊員蘇進清發現，乙○○為避免事跡敗露，即以其所使用之
    0000000000號行動電話，撥打丙○○之0000000000號行動電
    話，通知丙○○將上開海洛因磚丟棄，該隊查緝人員聽聞漁
    船電話聲響，即登船檢查，發現丙○○正將海洛因磚丟棄，
    而當場逮捕丙○○，並在「旭東昇」號漁船及另一艘不詳船
    名漁船並排之空隙間（尚未落海），起出內藏匿海洛因磚4
    塊之紙箱1個（其中海洛因4塊共淨重2517.1公克，海洛因4
    塊包裝共重42.34公克），並扣得前開海洛因、包裝、紙箱
    與丙○○所有之「旭東昇」號漁船（船籍登記號碼SS005715
    號）1艘及所使用之0000000000號、0000000000號行動電話
    各1支。經丙○○當場供述第一級毒品海洛因係乙○○所委
    託運送後，查緝人員即逕行拘提在附近之乙○○帶回調查，
    並扣得乙○○所使用撥打之0000000000號（行動電話機之序
    號已消除、SIM卡已丟棄）及0000000000號行動電話各1支。
二、案經南巡局臺南市機動查緝隊、臺南縣機動查緝隊、海洋巡
    防總局臺南海巡隊、南巡局第五一大隊、保安警察第三總隊
    第三大隊第二中隊及臺南市警察局第一分局報請臺灣臺南地
    方法院檢察署檢察官偵查起訴。
    理  由
一、訊之上訴人即被告乙○○矢口否認有運輸、販賣第一級毒品
    海洛因之犯行，辯稱：0000000000號行動電話非伊所有，伊
    亦未曾使用過該手機門號。「旭東昇」號漁船係小漁船，其
    油料容量僅2337公升，自澎湖復興漁港至大陸圍頭港外接運
    毒品海洛因再回來，其油量不夠，又如毒品海洛因係在大陸
    圍頭港外交付，為何紙箱上之包裝非大陸用紙及字體，同案
    被告丙○○運輸經查獲之毒品，非伊所有，伊亦未託同案被
    告丙○○運輸該毒品，伊雖曾去同案被告丙○○家，但沒有
    拿毒品去他家，同案被告丙○○運送甲魚蛋的時候大約於案
    發前十幾天，伊沒使用0000000000號行動電話與他聯絡，來
    回大陸所用油錢一萬元絕對不夠。同案被告丙○○在臺南縣
    將軍港外海接運毒品海洛因，可能性較在大陸圍頭港外或澎
    湖內垵漁港接運毒品為高，沒有識別方法，大陸漁船如何知
    道丟包。同案被告丙○○知道紙箱內為毒品海洛因，毒品海
    洛因係在丙○○之漁船上發現，非不可能係其自行販入。同
    案被告丙○○使用之0000000000號手機SI M卡，經勘驗結果
    雖有0000000000門號及「□大」代號，但其並無聰大外號云
    云。
二、經查：
  (一)同案被告丙○○於警訊時供稱：其為「旭東昇」號漁船船主
    ，也是船長，故船都由其駕駛，而0000000000號行動電話係
    其使用。又被告乙○○僱其前往大陸接運毒品，每趟代價十
    萬元，其於92年3月26日上午11時23分，自澎湖復興漁港報
    關出港前往大陸圍頭港外接運毒品後，於同年3月27日上午7
    時35分進入澎湖內垵漁港，又於同年3月29日凌晨3時30分自
    澎湖內垵漁港報關出港，並將毒品海洛因藏置船上，於同年
    3月29日上午8時45分報關進入臺南縣將軍漁港，貨主即被告
    乙○○指示其船抵達臺南縣將軍漁港後，會派人前來船邊取
    貨，毒品完成交貨，即將酬勞交付。被告乙○○到將軍漁港
    是要來取毒品上岸的，但其接到被告乙○○以0000000000號
    手機打給其0000000000號手機，通知趕快將該批毒品海洛因
    丟棄海中，然尚未丟棄即被當場制止查獲等語（詳警卷丙○
    ○92年3月29日警訊筆錄）；於偵查中供稱：其於92年3月29
    日10時30分，駕駛「旭東昇」號漁船在將軍漁港碼頭為警查
    獲之海洛因，是被告乙○○於92年3月26日，要其自澎湖復
    興漁港駕前開漁船至大陸圍頭港外之舢舨接應後，於92年3
    月27日駛回澎湖內垵漁港，再於92年3月28日要其於92年3月
    29日將毒品運至臺南縣將軍漁港，運毒代價十萬元，尚未得
    款，為警查獲前，被告乙○○打電話給其，要其快將毒品丟
    棄等語（詳第4064號偵查卷第5、6頁）；於原審調查時供稱
    ：於92年3月29日10時許，警察查緝時，被告乙○○以00000
    00000號行動電話，打到其0000000000號行動電話，告訴其
    將毒品丟棄海中等語（詳原審卷(一)第17頁），在本院亦證稱
    ：在偵查中所供述「九十二年三月二十六日出港前，的九十
    二年三月二十五日被告曾經打電話給你，告訴你到大陸圍頭
    港後，有大陸舢舨會將貨丟給你」（本院更(二)卷第102頁）
    並無違誤，「船自己來找我的」「圍頭港外海」「舢舨就丟
    一包東西給我」（本院更(二)卷第104頁），並有「旭東昇」
    號漁船資料、機漁船（含船員）進出港檢查表、搜索扣押筆
    錄各1份及扣押物品照片6張附警卷與扣案之前開海洛因、包
    裝、紙箱與被告丙○○所有之「旭東昇」號漁船（船籍登記
    號碼SS005715號）1艘及其所使用之0000000000號、0000000
    000號行動電話各1支、被告乙○○所使用撥打之0000000000
    號（行動電話機之序號已消除、SIM卡已丟棄）及000000000
    0號行動電話各1支可資佐證。而扣案之海洛因磚4塊，經送
    法務部調查局鑑定結果確含有海洛因成分，共淨重為2517.
    1公克（另包裝共重42.34公克），有該局92年5月15日調科
    壹字第200004300號鑑定通知書可參（詳第4064號偵查卷第
    109頁）。再依「旭東昇」號漁船進出港紀錄所載，該漁船
    於92年3月26日上午11時自澎湖復興漁港報關出港，至92 年
    3月27日上午7時35分返回澎湖內垵漁港，而被告丙○○持有
    使用之0000000000號行動號碼通聯資料記錄，在出港前後期
    間，共接收大陸打進無顯示號碼1通、並撥出三通大陸行動
    號碼0000000000000000、0000000000000000號聯繫（詳原審
    卷(一)第85頁）。被告丙○○上開自白駕駛「旭東昇」號漁船
    自臺灣地區澎湖縣西嶼鄉復興漁港報關出海後，未經主管機
    關許可，前往大陸地區福建省圍頭港外及受被告乙○○所僱
    ，以十萬元代價，自不詳舢舨接駁上開海洛因磚，運輸、私
    運管制物品即第一級毒品海洛因進入臺灣地區轉交被告乙○
    ○之時間及過程，與其所使用之行動電話通聯情形及入出港
    紀錄尚相吻合，自可採信。又大陸圍頭港外之舢舨一接獲通
    知，自能依船名在附近海域尋得同案被告所駕駛之有船名「
    旭東昇」號漁船接應，況也許雙方有更秘密之識別法，不足
    為人道，亦未可知，被告辯護人辯稱沒有識別方法，雙方不
    知如何接應，尚乏一般經驗法則。
  (二)被告乙○○於原審自承：於92年3月28日，自大陸地區廈門
    返回臺灣地區金門，隨即搭機返臺，並於同日下午3時許搭
    機至澎湖，於同年月29日上午8時許，再搭機返臺，到家裡
    騎機車到將軍漁港等情（詳原審卷(一)第117-118頁），並有
    鼓浪嶼號乘客名單、立榮航空旅客艙單，航班表各一份可稽
    （詳原審卷(一)第90-92頁）。又被告乙○○係於92年3月23日
    自臺灣地區金門出境前往大陸地區，有被告乙○○之入出境
    查詢結果1份可按（詳第4064號偵查卷第43頁）。被告乙○
    ○在被告丙○○上開自白駕駛「旭東昇」號漁船於92年3月
    26日上午11時23分許，自澎湖復興漁港報關出港前往大陸圍
    頭港接運毒品，再於同年3月27日上午7時35分進入澎湖內垵
    漁港，又於同年3月29日凌晨3時30分自澎湖內垵漁港報關出
    港，並將毒品海洛因藏放於船上，於同年3月29日上午8時45
    分報關進入臺南縣將軍漁港之相關時程、地點，即有關聯。
    再證人即南巡局臺南市機動查緝隊承辦查緝員蘇進清證稱：
    該隊為追查走私毒品入境管道及毒品走私入境時間、地點、
    方式與所用之交通工具，故鎖定被告乙○○為主要目標，依
    情資發現被告乙○○可能會利用「旭東昇」號漁船作為走私
    毒品之交通工具，故將「旭東昇」號漁船及船長被告丙○○
    列為注偵目標，並通報澎湖內垵北安檢所、臺南縣將軍漁港
    安檢所加強掌控該船進出港動態。於92年3月29日上午8時50
    分許，臺南縣將軍漁港安檢所電話通報「旭東昇」號，正向
    該安檢所報關申請入港中，乃於同日上午10時抵達將軍漁港
    碼頭，發現注偵對象被告乙○○藏匿於「旭東昇」號右側約
    20公尺處小吃攤販中，神色緊張且四處張望海巡人員動態，
    其駕車至小吃攤販邊，向被告乙○○表示：「請他將所點之
    小吃等物吃完後，暫勿離開有事欲與其洽談」，此時被告乙
    ○○雙手不斷顫抖，一副心神不安之表情，其未等被告乙○
    ○將小吃吃完，駕車駛往「旭東昇」號錨泊區碼頭邊，隨後
    即聽到「旭東昇」號船上傳來行動電話聲響，回頭發見攤販
    區被告乙○○亦正使用手機通話，研判應是被告乙○○與船
    上被告丙○○相互通聯，立刻往「旭東昇」號船頭方向移動
    察看，當場發現被告丙○○從「旭東昇」號駕駛艙走出，手
    上捧著一紙箱正欲往海中丟棄，此時查緝人員一擁而上，逮
    捕被告丙○○後，在「旭東昇」號漁船與另一艘漁船並排空
    隙間（尚未落海）起獲內裝第一級毒品海洛因磚4塊之紙箱1
    個。被告丙○○當場供述第一級毒品海洛因，係被告乙○○
    指使其自大陸福建圍頭港外接運至臺南縣將軍漁港，準備交
    給在碼頭邊等候之被告乙○○，又被告乙○○以0000000000
    號行動電話撥打被告丙○○0000000000號行動電話指示有人
    要來查緝，要將毒品丟棄海中等情，並製有該臺南市機動查
    緝隊偵破「旭東昇」號漁船走私海洛因毒品查緝報告1份（
    詳原審卷(一)第61-66頁、第219-221頁）可參。又被告丙○○
    指認0000000000號行動電話係被告乙○○所使用，已如前述
    ，且該0000000000號行動電話與丙○○0000000000號行動電
    話，於92年3月間在臺灣地區基地臺測得計有92年3月1日9時
    47分、9時54分、11時45分，3月2日18時39分，3月11日8時
    19分、9時58分、19時43分、19時47分、19時48分，3月12日
    8時1分、8時12分、12時17分，3月14日10時8分、10時11分
    、10時15分、10時25分、11時10分、11時29分、14時10分、
    14時55分，3月15日11時48分、11時52分、12時49分、17時1
    分，3月16日9時5分、13時25分，3月17日9時42分、10時48
    分、12時39分，3月18日8時44分、11時54分、12時9分、15
    時43分、15時44分、16時48分，3月19日2時3分，3月20日19
    時17分，3月21日6時50分，3月28日18時28分、19時42分，3
    月29日10時6分等41次頻繁之通聯紀錄（詳原審卷(一)第167-2
    09頁），是被告丙○○所供0000000000號行動電話係被告乙
    ○○所使用，應無誤認之可能。況被告乙○○身上扣得無SI
    M卡之手機，該手機序號業經銷除，亦與撥入被告丙○○行
    動電話手機序號經銷除相符。而於92年3月29日上午10時6分
    上揭0000000000號行動電話電話發話之基地臺在臺南縣將軍
    鄉平沙村23號4樓，即屬將軍漁港地區，亦與證人蘇進清前
    述證稱其駕車駛往「旭東昇」號錨泊區碼頭邊，隨後即聽到
    「旭東昇」號船上傳來行動電話聲響，回頭發見攤販區被告
    乙○○亦正使用手機通話，研判應是被告乙○○與船上被告
    丙○○相互通聯一致，亦與被告丙○○上述供稱於92年3 月
    29日上午10時許，警察查緝時，乙○○以0000000000號行動
    電話，打到其0000000000號行動電話，告訴其將毒品丟棄海
    中之情節相符，顯見被告乙○○於92年3月23日前往大陸地
    區後某日購入毒品海洛因，而後囑被告丙○○前往運輸，為
    確定所購毒品海洛因得達目的地，致在大陸地區、臺灣地區
    之金門、澎湖、將軍鄉○○○○○路程、匆促往來。被告乙
    ○○前開行程，自與被告丙○○所運輸之毒品海洛因有關，
    方有發現警方查緝，欲適時通知被告丙○○將毒品丟棄之舉
    ，亦與被告薛漢聰供認以十萬元代價受僱乙○○運輸、私運
    管制物品即第一級毒品海洛因之情節吻合可採。復被告乙○
    ○於警訊供認：其沒有施用毒品等語（詳警卷乙○○92 年3
    月29日警訊筆錄），而毒品海洛因係屬毒品危害防制條例規
    範之違禁物，為政府嚴禁且多方查緝之物，無論持有、運輸
    、販賣均涉有刑責，為眾所周知之事，被告乙○○己身不施
    用毒品海洛因，竟以十萬元代價僱用被告丙○○運輸走私毒
    品海洛因入境，干冒入境時嚴密之檢查及重刑罪責相科，足
    認被告乙○○係為販賣第一級毒品海洛英而販入，其有販賣
    第一級毒品海洛因營利之意圖，亦可認定。
  (三)被告丙○○雖嗣自原審翻異前供，而以該查獲之海洛因係被
    告乙○○在澎湖委託載運，載運之時至查獲之前，其不知被
    告乙○○所託運之物係毒品，其駕駛「旭東昇」號漁船至將
    軍漁港，是要修理該漁船船身的欄杆及船首凹陷云云。惟證
    人賴隆盛於警訊時證稱：於92年3月26日上午11時23分駕駛
    「旭東昇」號漁船由澎湖縣復興漁港報關出海，當時是船長
    即被告丙○○駕駛，其在船艉後側睡覺，出海1天並無下網
    ，不知道開到那裡去，到了第二天就進澎湖縣內垵漁港，向
    澎湖縣內垵漁港安檢所銷關等語（詳警卷賴隆盛92年3月29
    日警訊筆錄）。就證人賴隆盛之證述以觀，被告丙○○於92
    年3月26日上午11時23分駕駛「旭東昇」號漁船出港後一天
    ，並無下網，出港目的顯非打魚，即有蹊蹺，該船出港後證
    人賴隆盛在睡覺，船開到何處亦不清楚，自不得為被告丙○
    ○未駕駛「旭東昇」號漁船至大陸地區之有利證明。又被告
    丙○○所有之「旭東昇」號漁船右弦欄杆及船首凹陷，固經
    原審於92年10月17日勘驗屬實，製有刑事勘驗筆錄（詳原審
    卷(二)第25頁）及囑警攝有照片2張（詳原審卷(二)第164頁）可
    考。前揭「旭東昇」號漁船所受之損壞並非具有專門技術之
    船港始得修復，如欲修理一般均尋找熟識之人、方便處所為
    之，方符常情。被告丙○○於原審供稱：其駕「旭東昇」號
    漁船到將軍漁港，要找那一家造船廠修船，還未確定，要先
    找臺南修船公司估價，而其到將軍漁港後，要找朋友帶去修
    船廠等語（詳原審卷(一)第122頁）。被告丙○○既要找臺南
    船公司修船，自可駛至距臺南較近之安平港，而無遠至臺南
    縣將軍漁港靠港後，再找人帶到臺南找修船公司，再由修船
    公司至將軍漁港修船，往來奔波之理。證人賴隆盛於警訊時
    證稱：於92年3月29日凌晨3時30分，船長即被告丙○○駕船
    ，向澎湖縣內垵漁港安檢所報關出港，當時只有其與船長2
    人出海，船長並無告知要到那裏，到凌晨4點多才知道要開
    船回臺灣，其不知道要作何事等語（詳警卷賴隆盛92年3月
    29日警訊筆錄）。船員依附船體工作，被告丙○○所駕「旭
    東昇」號漁船至將軍漁港果欲修理，亦無不告知船員賴隆盛
    應在何時返船工作之理。證人即丙○○之妻曾美惠於原審證
    稱：於92年3月28日被告乙○○及其妻陳鳳玉到澎湖找被告
    丙○○，其從廚房出來時，聽被告乙○○跟被告丙○○說要
    把船開到臺灣將軍漁港，因為被告丙○○不曾到過將軍漁港
    ，其就隨口問被告乙○○為何要將船開到臺灣將軍漁港，被
    告乙○○說如果不知道如何去將軍漁港，就問證人賴隆盛，
    被告乙○○並用其家舊報紙畫1張將軍漁港的地圖等情，並
    提出畫有將軍港之報紙1張為證（詳原審卷(一)第281頁、第23
    1頁）。則被告丙○○顯不曾至將軍漁港，就該漁港能否停
    泊修理船隻，當無所悉，自無因修船駛至將軍漁港之可能。
    再被告丙○○之「旭東昇」號漁船至將軍漁港即加0.6公秉
    值8490元之甲種漁船油，亦為被告丙○○所是認，並有統一
    發票一份存警卷足參，亦可認被告丙○○駕「旭東昇」號漁
    船至將軍漁港交付毒品海洛因予乙○○後，隨時即將駛離，
    而與修船一節無涉。再被告丙○○供認其受被告乙○○所託
    載運送物品代價為十萬元，所載物品亦僅1紙箱裝置，其間
    運輸暴利可見一般，且在被告乙○○聯絡有警查緝時，取出
    欲丟棄海中，辯稱不知是毒品，孰人能信。雖證人賴隆盛於
    警訊時復證稱：92年3月26日與被告丙○○報關出海並未到
    大陸地區之證言云云。證人賴隆盛若自陳與被告丙○○至大
    陸地區接送毒品，其恐有併受追訴之危險，且此證言與前述
    證稱不知船駛往何處有違，不得為被告丙○○有利之證明。
    證人曾美惠於原審亦證稱：被告乙○○於92年3月28日到澎
    湖時帶有裝毒品之紙箱云云。證人曾美惠係被告丙○○之配
    偶，就被告乙○○係在大陸地區或臺灣地區交付查獲毒品予
    被告丙○○運輸，即關係被告丙○○刑責之論科輕重不同，
    有迴護之動機。而被告丙○○事後改口供稱裝毒品之紙箱，
    係被告乙○○於92年3月28日在澎湖交付，證人曾美惠前述
    證言，自屬附合之詞，亦難遽採。
  (四)被告乙○○於原審及本院更一審雖辯稱：被告丙○○所運輸
    經查獲之毒品，非其所有，亦未託丙○○運輸毒品；又0000
    000000號之行動電話，非其所有，亦未使用，其所有經警查
    扣之行動電話，無SIM卡，未能在警查緝被告丙○○時，告
    知將毒品丟棄，其於92年3月28日至澎湖找被告丙○○是託
    載甲魚蛋云云。被告丙○○於原審供稱：被告乙○○於92年
    3月28日至澎湖未要其載送甲魚蛋等語（詳原審卷(一)第121頁
    ），且被告丙○○於92年3月29日駕船駛至將軍漁港經警查
    獲時，船上亦無甲魚蛋貨品，亦有搜索扣押筆錄可稽。而被
    告乙○○以十萬元之代價僱用被告丙○○自大陸地區運輸毒
    品海洛因至將軍漁港交付，且經警查獲時，確在陸地以0000
    000000號之行動電撥打「旭東昇」號漁船上之被告丙○○所
    使用之0000000000號行動電話聯繫將毒品丟棄，業經被告丙
    ○○供述及證人蘇進清證述明確。而被告丙○○於本院上訴
    審亦供稱：「（被告乙○○何時介紹你從事運送甲魚蛋？開
    始用哪支手機和你聯絡？）在案發前不超過一個月，他用00
    00000000號行動電話與我聯絡。」等語（詳上重訴卷第206
    頁）。並於本院更一審時結證指認0000000000號行動電話係
    被告乙○○所使用，且其手機上0000000000「聰大」係指乙
    ○○在卷（詳本院更一卷94年4月26日審理筆錄第14頁）。
    雖該0000000000號之行動電話經警查扣時，無SIM卡屬實，
    然就本案查獲人員張家坤、韋忠貞、陳啟光、陳原袛、蘇進
    清所證查緝過程及扣得0000000000號行動電話情節觀之，證
    人張家坤於原審證稱：其於92年3月中接獲臺南市查緝隊蘇
    進清查緝員通報被告丙○○駕駛的「旭東昇」號漁船涉嫌走
    私毒品之情事，當時蘇查緝員說只要該艘漁船進入防守的將
    軍漁港，就通知他。後來在92年3月29日該船進入漁港，我
    們就通知他，他就趕過來，並且要我們支援，其與韋忠貞、
    陳啟光、林業峰四個人趕過去與蘇進清會合，到現場之後，
    其看到蘇進清與被告乙○○講話，蘇進清要我們再往前監控
    「旭東昇」號漁船，蘇進清與被告乙○○講完話之後，蘇進
    清就到「旭東昇」號船上，韋忠貞與陳啟光也跟著上船去制
    伏被告丙○○，而蘇進清交代其要看著被告乙○○，所以其
    就和陳原祇一起監控被告乙○○。蘇進清與被告乙○○談話
    以後走到船的這段期間，沒有人監控被告乙○○。其沒有作
    搜索的動作，這部分應該是蘇進清才知道等語（詳原審卷(一)
    第276-279頁）。證人韋忠貞於原審證稱：當時是由張家坤
    帶隊要其等去協助蘇進清查緝毒品，到達將軍漁港時，其跟
    陳啟光下車監控漁船，見蘇進清上到漁船並且喊叫，其看到
    被告丙○○拿著一個紙箱丟到海裡，便和陳啟光上船將被告
    丙○○制伏，由陳啟光取回紙箱等語（詳原審卷(一)第277頁
    ）。證人陳啟光於原審證稱：當時是由張家坤帶隊要其去協
    助蘇進清查緝毒品，到達將軍漁港時，其跟韋忠貞下車監控
    漁船，見蘇進清上到漁船即喊說「不要動」，其便跟著跳上
    船，其上船之後，被告丙○○就已經把紙箱丟到海裡，後來
    韋忠貞就跟著上船與蘇進清一起將被告丙○○制伏，其便將
    紙箱拾回，紙箱外層包有黃色的防水膠帶，打開紙箱，發現
    裡面是毒品。當時由張家坤監控被告乙○○等語（詳原審卷
    (一)第277頁）。證人陳原袛於原審證稱：當天大約8點40幾分
    時，「旭東昇」漁船進來報關，之前大隊就有說這艘船如果
    進來時，要密切監控，該船報完關，其就開車去監控，後來
    大隊張家坤就帶人過來，其與張家坤一起監控被告乙○○，
    是蘇進清開始查緝被告丙○○以後，才指示其監控被告乙○
    ○的等語（詳原審卷(一)第277-279頁）。證人蘇進清於原審
    證稱：其在第一時間逮捕被告丙○○時，被告丙○○指述此
    次走私毒品的幕後貨主是在碼頭邊的被告乙○○，才由岸巡
    五一大隊支援的同事拘捕被告乙○○，拘捕被告乙○○時，
    無搜索他的身體，帶回隊上之後，要被告乙○○把身上物件
    全部拿出來，才查扣手機，並發現手機沒有SIM卡，拘捕被
    告乙○○至帶回隊上查扣手機時間相距大約1、2個小時等語
    （詳原審卷(二)第107-110頁），顯見被告乙○○經警拘捕時
    ，執行拘捕人員並未當場查扣被告乙○○所使用之00000000
    00號行動電話，則被告乙○○經拘捕地點臺南縣將軍漁港帶
    至南巡局臺南市機動查緝隊查扣行動電話間之1、2小時，足
    可取出行動電話內之SIM卡丟棄，此固為查緝人員對證物扣
    得之疏失，惟被告乙○○所使用0000000000號之行動電話查
    扣時已失SIM卡，尚難因此推論該電話未與被告丙○○所使
    用之0000000000號行動電話聯絡將毒品丟棄，而本院上訴審
    於93年4月19日準備程序時，當庭勘驗0000000000號、00000
    00000號行動電話中之0000000000號門號是否有被告丙○○
    所述為被告乙○○代號「□（聰字簡體字）大」，經將0000
    000000號SIM卡拆下插入檢察官所有之諾基亞手機中操作通
    訊錄，勘驗結果，通訊錄中顯示0000000000號門號中有0000
    000000號門號，而代號為「□大」，有該日準備程序筆錄可
    按，被告乙○○在本院又辯稱該簡體字□，係職字非聰字簡
    體字，查輸入法有所差異或輸入時錯誤，均有可能造成字別
    之誤，惟均不足以影響雙方之認知與連繫，被告上開之辯解
    ，尚不足以為有利之認定。
  (五)依卷附0000000000號行動電話92年3月28日即案發前一日之
    通聯記錄顯示，該門號曾與0000000000、0000000000、0000
    000000之行動電話通話，且每次通話時間皆15秒以上（詳原
    審卷(一)第167-186頁），而經查詢0000000000門號係盧青春
    使用、0000000000門號係王永尊所使用、0000000000門號係
    蘇聰振所使用。被告則堅決否認認識上開行動電話使用人，
    然經本院更一審囑託臺灣澎湖地方法院訊問證人盧青春、王
    永尊，經盧青春結證指認認識被告乙○○（詳該院94年2月1
    7日澎院明刑孝九十四助一字第1010號函），並陳明0000000
    000號行動電話為其所使用（該院93年11月3日澎院明刑孝九
    三助一0字第8106號函）；另證人蘇聰振經本院更一審傳喚
    到庭結證稱：「我認識乙○○」，並供承00000000 00為其
    所使用等情，足認證人盧青春、蘇聰振均認識被告乙○○，
    被告乙○○所辯不認識於92年3月28日撥打0000000000號行
    動電話之盧青春與蘇聰振等人，顯與事實不合。雖證人盧青
    春、蘇聰振均陳稱有無打過0000000000號行動電話已無印象
    ；另證人王永尊所陳有無撥打0000000000電話己無印象，堪
    認均係迴護之詞，要無可採。至於證人余必卿結證曾委託乙
    ○○載運甲魚蛋，惟其時間已不復記憶，自無證據能力。況
    且縱認被告乙○○曾受託載運甲魚蛋前往大陸，並於92年3
    月28日自廈門返臺至澎湖運送安排甲魚蛋至大陸屬實，亦不
    排除可同時安排運送毒品事宜，是此部分證人，難為被告有
    利證據。另被告聲請訊問證人許峻淞、陳昆法，證明92年3
    月13日下午4、5時至時許，其人在彰化二林；92年3月17日
    下午8時至0時其人在高雄縣茄鄉，依卷附0000000000行動電
    話通聯記錄之基地台設置處所，足以證明該0000000000號行
    動電話非其使用云云。查證人許峻淞雖到庭結證被告乙○○
    曾於92年3月間曾到其彰化二林佛堂請益佛事，惟證人許峻
    淞對神明安座或撤除之供述，與被告乙○○所述，互有不同
    ，且對時間亦不能確認，經本院更一審命其提出記事簿以供
    核對，竟未提出，顯不足為被告乙○○有利之證明。又證人
    陳昆法係被告乙○○妻弟，所為證詞不免有所偏頗，且證人
    陳昆法證述被告於當天8時去至10時離去，而被告乙○○則
    稱坐一下而已，是其二人所述情形即有不合，證人證言自不
    能為被告有利之認定。
  (六)被告乙○○辯稱：「旭東昇」號漁船係小漁船，其油料容量
    僅2337公升，自澎湖復興漁港至大陸圍頭港外接運毒品海洛
    因再回來，其油量不夠云云，並請求向澎湖縣復興漁港管理
    處，函詢自澎湖復興漁港至大陸地區圍頭漁港外之距離與一
    般漁船所需油量、油錢多少。經本院上訴審於93年3月10日
    向該處函詢，雖未據函覆，但經本院更一審以電話函詢，據
    覆該處不清楚所需油量、油錢多少等語，有本院更一審辦理
    刑案電話查詢登記表一份附於本院卷可查。惟「旭東昇」號
    漁船係小漁船，其油料容量雖僅2337公升，然可於船上準備
    足夠之油料供使用，而被告丙○○於警訊時及偵查中對於其
    駕駛「旭東昇」號漁船，自澎湖復興漁港報關出港前往大陸
    圍頭港外接運毒品後，回至澎湖內垵漁港等情，供述明確，
    可見其準備之油量，足夠其駕駛「旭東昇」號漁船，自澎湖
    復興漁港報關出港前往大陸圍頭港外接運毒品後，回至澎湖
    內垵漁港，被告乙○○此部分之辯解，並無證據足資證明，
    尚難採信。
  (七)被告丙○○辯稱：其所有「旭東昇」號漁船，原僅係漁民賴
    以維生之器具，本質上並無危險性，因此，基於保安處分之
    法理，並無一併沒收之絕對必要，其已因本案被羈押，判決
    確定之後，亦須入監服刑，並無再利用上開漁船運輸毒品之
    可能，「旭東昇」號漁船既為漁民賴以維生之器具，一併予
    以宣告沒收，無異於剝奪漁民之生存器具，從漁民就業權、
    生存權點，僅一次運輸第一級毒品海洛因，而且僅運輸二千
    五百餘公克之犯行，即剝奪漁民賴以維生之器具，其沒收之
    合理性，不免令人質疑。再者，「旭東昇」號漁船之價值在
    三百萬元以上，一併予以宣告沒收，無異判處十年有期徒刑
    之外，對其再行處以三百多萬元之刑罰，此刑罰之宣告，就
    刑罰之觀點，實有悖於罪刑相當原則之要求，原判決一併宣
    告沒收「旭東昇」號漁船之處分，應有未當云云。按毒品危
    害防制條例第19條第3項規定，犯同條例第4條之罪所使用之
    水、陸、空交通工具沒收之，此沒收係「應」予沒收，而非
    「得」予沒收，惟仍以屬於犯人所有者為限，始得沒收之（
    最高法院91年度台上字第618號判決參照）。扣案之「旭東
    昇」號漁船（船籍登記號碼SS005715號）係被告丙○○所有
    ，有漁船資料在卷可考，且供運送毒品海洛因所使用之水上
    交通工具，自應依法處分。被告丙○○此部分之辯解，亦不
    足採。
  (八)卷查依卷附系爭0000000000號行動電話之資料載示，其持機
    人為「甲○○」，身分證字號為Ｚ000000000，帳號地址設
    基隆市○○區○○路119巷1弄29號，開通日期為「2003年2
    月5日」，有遠傳電信股份有限公司回覆原審法院之該門號
    基本資料在卷可稽（見原審卷(一)第167頁），經本院傳訊大
    機名義上持機人即證人甲○○本人到庭，證稱確非其所申請
    ，亦不認識被告，非其交付被告或委託申請，惟其曾遺失身
    分證等語，經查系爭0000000000號行動電話係【易付卡】，
    此有遠傳電信股份有限公司風險管制中心傳真一紙附卷（40
    64號偵卷第29頁）可稽。按早期易付卡之買賣異常寬鬆，是
    尚難以非被告本人申請即認非被告所使用，況同案被告丙○
    ○在偵查中均明確表示被告乙○○之手機號碼為「00000000
    00號」（4064號偵卷第113頁），是被告辯稱系爭000000000
    0號行動電話非其所使用一節，尚難採信。
  (九)綜上所述，被告乙○○確有上揭犯行，事證甚明，被告所辯
    ，均屬事後卸責之詞，不足採信，所為犯行均堪認定。至於
    被告乙○○於本院上訴審聲請傳訊證人張家坤、韋忠貞、陳
    啟光、陳原祇等人一節，因該等證人均已於原審結證明確，
    自無再傳訊必要，附此敘明。
三、查被告等於92年3月27日運送毒品返回澎湖及同年月29日為
    警查獲後，毒品危害防制條例已於92年7月9日修正公布，並
    於93年1月9日施行，然修正後同條例第4條，僅增訂第4項；
    同條例第17條增列4項之罪而已，其餘均未修正，且被告所
    犯法條修正前後，刑度仍屬相同，自應適用新法，而無新舊
    法比較適用之問題。又臺灣地區與大陸地區人民關係條例第
    28條、第80條之規定，亦於92年10月29日修正，並自同年3
    月1日施行，修正後之臺灣地區與大陸地區人民關係條例，
    將修正前該條例第28條第1項之規定修正，刪除第2項，並修
    正同條例第80條第1項之規定，惟修正前後，刑度均屬相同
    ，亦應適用新法，而無新舊法比較適用之問題。
四、按海洛因係屬毒品危害防制條例第2條第2項第1款所稱之第
    一級毒品，亦係行政院依懲治走私條例第2條第4項公告之「
    管制物品項目及其數額」命令甲項第4款規定之管制進出口
    物品。販賣毒品罪，並不以販入之後，復行賣出為構成要件
    ，苟以營利為目的，將毒品購入或將之賣出，有一於此，其
    犯罪即經完成。再運輸毒品罪之成立，並不限於運送他人所
    有或持有之毒品為要件，即不以為他人輸送為必要，即為自
    己輸送者亦包括在內。核被告乙○○所為，係犯（92年7月9
    日修正、93年1月9日施行、下同）毒品危害防制條例第4條
    第1項之運輸、販賣第一級毒品罪、懲治走私條例第12條、
    第2條第1項之私運管制物品進口罪、（93年10月29日修正、
    93年3月1日施行、下同）臺灣地區與大陸地區人民關係條例
    第80條第1項前段之罪。被告乙○○、丙○○所犯毒品危害
    防制條例第4條第1項之運輸第一級毒品罪、懲治走私條例第
    12條、第2條第1項之私運管制物品進口罪、臺灣地區與大陸
    地區人民關係條例第80條第1項前段之罪間，有犯意聯絡及
    行為分擔，皆為共同正犯。按中華民國船舶、航空器及其他
    運輸工具，非經主管機關許可，不得航行至中國大陸地區，
    為臺灣地區與大陸地區人民關係條例第28條所明定，被告乙
    ○○雖無上開條例第80條第1項之特定身分，但與具有船長
    身分之被告丙○○共犯直航大陸地區之罪，依刑法第31條第
    1項之規定，仍應論以共犯。被告乙○○以一走私行為，同
    時觸犯運輸第一級毒品及私運管制物品進口二罪，為想像競
    合犯，應從一重之運輸第一級毒品罪處斷；其運輸毒品海洛
    因入境之目的原在販賣，其既已完成私運入境後，復因購入
    而達販賣之行為，運輸第一級毒品與販賣第一級毒品及未經
    許可直航至大陸地區之罪間，有方法結果之牽連關係，應依
    刑法第55條之規定，從情節較重之販賣第一級毒品罪處斷。
    被告乙○○非法持有第一級毒品之低度行為，分別為運輸或
    販賣之高度行為所吸收，均不另論罪。
五、原審認被告乙○○罪證明確，因予論罪科刑，固非無見，惟
    被告於92年3月27日行為後，毒品危害防制條例已於92年7月
    9日修正公布，並於93年1月9日施行，然修正後同條例第4條
    ，增訂第4項規定，雖其餘均未修正，且被告所犯法條修正
    前後，刑度均屬相同，自應適用新法。又臺灣地區與大陸地
    區人民關係條例第28條、第80條規定亦於92年10月29日條正
    ，並自年3月1日施行，修正後之臺灣地區與大陸地區人民關
    係條例，將修正前該條例第28條第1項之規定修正，並修正
    同條例第80條第1項，惟修正前後，刑度均屬相同，亦應適
    用法，以上雖無新舊法比較適用之問題，但原判決不及說明
    ，而適用舊法，容有未洽。被告乙○○上訴意旨仍執前詞，
    否認犯行，並指摘原判決不當；雖無理由，然原判決既有可
    議，自屬無可維持，應由本院將原判決關於被告乙○○部分
    撤銷改判，以期適法。審酌被告乙○○明知毒品危害人體健
    康，影響家庭、社會治安至深且鉅，為牟一己私利，不惜違
    法犯禁，分為運輸、販賣毒品，且查獲走私運輸之毒品海洛
    因數量頗多，淨重共達2517.1公克，若非及時查獲，經流入
    市面，助長毒品泛濫，毒害國人健康甚鉅，被告所為惡性及
    犯罪情節非輕。惟念被告乙○○雖否認犯行，然所販賣之毒
    品尚未流入市面即經查獲，尚未肇致實際危害等一切情狀，
    量處被告乙○○無期徒刑，褫奪公權終身，並認扣案之海洛
    因磚4塊淨重2517. 1公克，係屬查獲之毒品，不問屬於犯人
    與否，應依毒品危害防制條例第18條第1項前段之規定，沒
    收銷燬之；而扣案之海洛因包裝重42.34公克、紙箱1個係被
    告乙○○所有，經被告丙○○供明在卷，係供運輸、販賣毒
    品所用之物，應併依毒品危害防制條例第19條第1項之規定
    宣告沒收之；又扣案之「旭東昇」號漁船（船籍登記號碼SS
    005715號）1艘，係被告丙○○所有，且此次航行並非捕魚
    ，係專供運送毒品海洛因之水上交通工具，已如前述，亦應
    依毒品危害防制條例第19條第3項規定沒收之。至扣案之000
    0000000號、0000000000號（行動電話機之序號已消除、SIM
    已丟棄）各1支，僅係被告乙○○聯繫被告丙○○丟棄毒品
    ，並無法證明係被告二人供本案犯罪之用；另0000000000號
    、0000000000號行動電話各1支，與本案無涉，爰均不為沒
    收之諭知。
據上論斷，應依刑事訴訟法第369條第1項前段、第364條、第299
條1項前段，毒品危害防制條例第4條第1項、第18條第1項、第19
條第1項、第3項，懲治走私條例第2條第1項、第12條，臺灣地區
與大陸地區人民關係條例第80條第1項前段，刑法第11條前段、
第2條第1項前段、第31條第1項、第55條、第37條第1項，判決如
主文。
本案經檢察官劉得鉦到庭執行職務。
中　　華　　民　　國　　94　　年　　10　　月　　25　　日
                  刑事第六庭    審判長法　官  蔡崇義
                                      法　官  董武全
                                      法　官  侯明正
以上正本證明與原本無異。
如不服本判決，應於收受本判決後十日內向本院提出上訴書狀。
其未敘述上訴理由者並得於提起上訴後十日內向本院補提理由書
狀（均須按他造當事人之人數附繕本）「切勿逕送上級法院」。
　　　　　　　　　　　　　　　　　　　書記官  李育儒
中　　華　　民　　國　　94　　年　　10　　月　　27　　日
附錄：本判決論罪法條：
懲治走私條例第12條：
自自大陸地區私運物品進入臺灣地區，或自臺灣地區私運物品前
往大陸地區者，以私運物品進口、出口論，適用本條例規定處斷
。
懲治走私條例第2條第1 項：
私運管制物品進口、出口逾公告數額者，處七年以下有期徒刑，
得併科新臺幣三百萬元以下罰金。
毒品危害防制條例第4條第1項：
製造、運輸、販賣第一級毒品者，處死刑或無期徒刑；處無期徒
刑者，得併科新台幣一千萬元以下罰金。
臺灣地區與大陸地區人民關係條例第80條第1項：
中華民國船舶、航空器或其他運輸工具所有人、營運人或船長、
機長、其他運輸工具駕駛人違反第二十八條第一項規定或違反第
二十八條之一第一項規定或台灣地區人民違反第二十八條之一第
二項規定者，處三年以下有期徒刑、拘役或科或併科新台幣一百
萬元以上一千五百萬元以下罰金。但行為係出於中華民國船舶、
航空器或其他運輸工具之船長或機長或駕駛人自行決定者，處罰
船長或機長或駕駛人。
